【裁判字號】    99,易,1925
【裁判日期】    991011
【裁判案由】    賭博
【裁判全文】
臺灣高雄地方法院刑事判決              99年度易字第1925號
公  訴  人  臺灣高雄地方法院檢察署檢察官
被      告  甲○○
上列被告因賭博案件，經檢察官提起公訴（98年度偵字第37545
號），本院判決如下：
    主  文
甲○○共同犯賭博罪，處罰金新臺幣貳萬伍仟元，如易服勞役，
以新臺幣壹仟元折算壹日。如附表一、二所示之物，均沒收。
    事  實
一、甲○○為址設高雄縣大寮鄉○○路821 、823 號「臺灣巨蛋
    超商」（下稱前開超商）及所附設「財源電子遊戲場」（已
    申辦電子遊戲場營利事業登記及級別登記）之獨資負責人，
    並以每月新臺幣（下同）1 萬多元代價（加上全勤獎金至多
    2 萬元），僱用丙○○擔任店員。甲○○、丙○○（業經法
    院判處罰金2 萬元確定）即共同基於以店內電子遊戲機臺從
    事賭博之犯意聯絡，自民國97年6 月19日起，在店內營業廳
    之公眾得出入之場所內，擺設如附表一所示之賭博電動遊戲
    機臺共22臺（均處於插電營業之狀態），並推由丙○○在現
    場從事為顧客（賭客）開分、洗分及兌換賭金等工作。賭博
    方式為由顧客（賭客）任選機臺後，店員即視顧客（賭客）
    所交付之現金，按1:1 之比例進行開分供押注；或顧客（賭
    客）先到櫃檯處向店員換取代幣，再任選店內機臺投入之，
    機臺則顯示相應之分數供押注。如押中，機臺即以預設程式
    賠予若干倍數之分數，倘未押中，分數即被扣除，而以前開
    射倖方法決定贏、輸。如不再繼續把玩，即可指示店員洗分
    ，再憑分兌換現金（賭金），惟甲○○另備置積分卡以規避
    查緝。嗣顧客（賭客）蘇茂雄於97年10月2 日14、15時許進
    入該店，以200 元現金開分把玩1 臺「鬥地主」電子遊戲機
    臺，迄至同日17時20分許，依循前開方式，指示丙○○為其
    洗分200 分後兌換200 元現金（賭金），適為司法警察當場
    逮獲，並自蘇茂雄身上起出內藏放有前開200 元現金（賭金
    ）之菸盒1 只。警方並進而持搜索票，在該店營業廳內另扣
    得如附表一、二各所示之物。
二、案經臺灣高等法院高雄分院於審理丙○○後認甲○○涉嫌重
    大，依法予以告發，由臺灣高雄地方法院檢察署檢察官偵查
    起訴。
    理  由
壹、證據能力方面
    本判決所引用之證據資料（詳後引用之各項證據），其中係
    屬傳聞證據部分，縱無刑事訴訟法第159 條之1 至第159 條
    之4 或其他規定之傳聞證據例外情形，亦因被告甲○○及檢
    察官均已明示同意作為證據使用（本院審易字卷第24頁、本
    院易字卷第24-25 頁），且本院審酌卷內並無事證顯示各該
    陳述之作成時、地與週遭環境，有何致令陳述內容虛偽、偏
    頗之狀況後，也認為適當，依刑事訴訟法第159 條之5 第1
    項之規定，為傳聞法則之例外，應有證據能力。
貳、實體部分
一、訊據被告甲○○就其係前開超商及所附設「財源電子遊戲場
    」之獨資負責人，並僱用丙○○擔任店員從事開分、洗分等
    工作固均坦言不諱；另就丙○○於前開時、地為顧客（賭客
    ）蘇茂雄洗分200 分後，曾進而交付200 元現金予蘇茂雄一
    情，亦不爭執。惟矢口否認有何賭博犯行，辯稱：丙○○為
    顧客（賭客）蘇茂雄兌換現金，並非出於我之授意或指示，
    而是丙○○之個人行為，與我全然無關云云（本院審易字卷
    第22頁、本院易字卷第20頁）。經查：
  (一)被告為前開超商及所附設「財源電子遊戲場」之獨資負責人
    ，並以每月1 萬多元代價（加上全勤獎金至多2 萬元），自
    97年6 月19日起，僱用丙○○擔任店員；又被告擺設於該店
    營業廳內如附表一所示之電子遊戲機臺，均處於插電營業之
    狀態，而得供不特定顧客交付現金，由店員按1:1 之比例進
    行開分俾供押注，或在櫃檯處兌換代幣後投幣把玩，並進按
    機臺內預設之程式決定押中與否及賠率，而以該射倖方法決
    定贏、輸，至丙○○則在場為顧客開分、洗分，嗣顧客蘇茂
    雄於97年10月2 日14、15時許進入該店，以200 元現金開分
    把玩1 臺「鬥地主」電子遊戲機臺，迄至同日17時20分許，
    指示丙○○為其洗分200 分後，丙○○乃將200 元之現金藏
    放於空菸盒內交予蘇茂雄，適為本案承辦員警蔡耀順、賴豪
    君當場逮獲、查扣，並進而持搜索票，在該店營業廳內另扣
    得如附表一、二各所示之物各情，均為被告所不爭執（本院
    審易字卷第22-23 頁），且據證人丙○○於本院審理中（本
    院易字卷第20-23 頁），及證人蔡耀順（丙○○案一審影卷
    第28-29 、32頁）、賴豪君（同前卷第30-32 頁）於共同正
    犯丙○○先前被訴賭博案件（下稱丙○○案）審理中，到庭
    證述明確，並有高雄縣政府97年6 月19日高縣營合字第0900
    1178號營利事業登記證（丙○○案警影卷第44頁）、高雄縣
    政府97年6 月19日府建工字第0979006636號電子遊戲場營業
    級別證（同前卷第45頁）、營利事業登記公示資料查詢（同
    前卷第46頁）、97年10月2 日搜索過程照片（同前卷第24-3
    8 頁）、前開超商及所附設「財源電子遊戲場」之內部陳設
    平面圖暨蒐證影帶翻拍照片（丙○○案一審影卷第56-85 頁
    ）在卷可按，此外，復有附表一、二各所示之物扣於丙○○
    案足資認定。
  (二)被告雖以首開情詞置辯。惟查，證人蘇茂雄於97年10月2 日
    警詢中乃係證稱：當時（應係指97年10月2 日17時許）我向
    丙○○表示要洗200 分，丙○○就過來按下洗分鈕後回櫃檯
    拿200 元放入空菸盒內，再將該菸盒放在我把玩之機臺上，
    我將機檯顯示剩餘分數玩盡後，拿起該菸盒準備離開，員警
    就圍上來將我逮獲；而我之前到「財源電子遊戲場」把玩電
    子遊戲機臺十多次了，只是贏不到十次，丙○○之前就曾幫
    我洗分兌換現金過，每次兌換的金額都是在200 到300 元之
    間，至於模式一律為先將現金藏放入空菸盒，再交給我等語
    （丙○○案警影卷第11-12 頁），核與證人丙○○同日警詢
    中所證稱：櫃檯下方抽屜放的現金是洗分用的等語（同前卷
    第6-7 頁），暨前開97年10月2 日搜索過程照片（同前卷第
    31、32、33頁）所顯示：承辦員警確實自店內櫃檯下方之抽
    屜內，查扣5,820 元現金，及從97年8 月1 日迄為警查獲為
    止，店內備置之積分卡數目，未曾有任何之變動等情，均相
    互吻合。茲再佐諸證人賴豪君於丙○○案審理中另明確證稱
    ：丙○○交給蘇茂雄的菸盒都已經爛了，裡面沒有菸等語（
    丙○○案一審影卷第31頁），並徵以一般之空菸盒並無任何
    價值，茍非出於雙方心照不宣之默契，往往即遭隨手丟棄而
    不可能刻意保留，更罕有充作藏放應授受金錢使用之理？足
    認證人蘇茂雄前開警詢中所述俱屬實在，丙○○確曾多次利
    用以空菸盒藏放現金之手法，為顧客（賭客）蘇茂雄洗分兌
    換現金（賭金），且丙○○乃係使用店內櫃檯處擺放之款項
    以支付賭金，至於積分卡則僅出於規避查緝之目的而備置，
    未曾真正流通使用，至為灼然。證人丙○○於本院審理中另
    證述：97年10月2 日是因為蘇茂雄喝醉一直要我幫他洗分換
    現金，我怕蘇茂雄會鬧事，出於不得已，就自己貼現金給蘇
    茂雄，我只有幫他洗分過那1 次云云（本院易自卷第21-23
    頁），及證人蘇茂雄事後改稱：我在「財源電子遊戲場」把
    玩電子遊戲機臺約有3 個月了，如果有洗分，店員是拿積分
    卡給我，而97年10月2 日為警查扣之空菸盒雖是我先前交給
    丙○○的，但我不知道裡面的200 元現金是誰放的（丙○○
    案偵影卷第10頁、該案一審影卷第16頁），均屬悖於事實、
    常情之事後迴護之詞，不足採信。「財源電子遊戲場」內洗
    分後兌換現金（賭金）之行為，既屬慣見而非偶發之單一情
    事，且又係使用店內櫃檯抽屜擺放之款項以支付賭金，茍非
    出於被告事前之指示、授意，再推由丙○○在場為之，焉可
    能如此？則被告與丙○○間，就本案賭博犯行，乃存有犯意
    聯絡、行為分擔，顯堪認定，被告首開所辯，要屬子虛。
  (三)綜上，本案事證明確，被告犯行堪以認定，應依法論科。
二、核被告所為，係犯刑法第266 條第1 項前段之賭博罪，被告
    自97年6 月19日起至97年10月2 日為警查獲止間多次賭博財
    物之行為，乃係出於單一犯意所反覆、延續施行者，應論以
    一罪。又被告與丙○○間，就前開賭博犯行，有犯意聯絡及
    行為分擔，均為共同正犯，至蘇茂雄雖亦參與賭博犯行，惟
    其與被告、丙○○乃各有目的致居於彼此相互對立之「對向
    犯」地位，故蘇茂雄應僅就其自身之行為負責，而與被告、
    丙○○間無所謂犯意之聯絡，尚無適用刑法第28條論以共同
    正犯之餘地（最高法院81年臺非字第233 號判例意旨參照）
    。本院審酌被告利用經營電子遊戲場之機會從事賭博犯行，
    助長投機心態，有礙社會純正風氣；再者，被告以具聲光效
    果之電子遊戲機臺資為賭博工具，更易致一般社會大眾沉迷
    其中，係屬不該。惟念被告除本案外，並無其他刑案紀錄，
    有臺灣高等法院被告前案紀錄表在卷可稽。再斟以共同正犯
    丙○○前經臺灣高等法院高雄分院於98年10月22日以98年度
    上易字第600 號刑事判決判處罰金2 萬元確定，業據本院核
    閱該卷審認無訛，而被告係屬雇主，較諸受僱之丙○○，於
    本案中更具關鍵、主導地位，及被告嗣將本案犯行推由共同
    正犯丙○○單獨承擔之犯後態度等一切情狀，爰量處如主文
    所示之刑，並諭知易服勞役之折算標準。
三、如附表一、附表二編號1 所示之物，均為本案犯行當場賭博
    之器具，而附表二編號2 所示之現金，則為在兌換籌碼處之
    財物，均經本院認定如前，應依刑法第266 條第2 項規定，
    宣告沒收之。另附表二編號3 所示之現金，乃係被告所有因
    犯罪所得之物，業據共同正犯丙○○於警詢中證述：我都會
    將客人兌換代幣的現金，投入倉庫內保險箱等語明確（丙○
    ○案警影卷第7 頁）；至附表二編號4 至7 所示之本案所用
    物品，俱屬被告所有，亦經被告陳明在卷（本院易字卷第26
    頁反面參照），應分依刑法第38條第1 項第3 款、第2 款規
    定，宣告沒收。末承辦員警於97年10月2 日執行搜索時，固
    曾同時查扣如附表三所示之物，惟該等物品均與本案犯罪欠
    缺直接相關，本院自無由為沒收之宣告，併此指明。
、不另為無罪諭知之部分
一、公訴意旨固謂：(一)被告早於97年6 月19日前，即利用經營「
    臺灣巨蛋」超商及所附設「財源電子遊戲場」之機會，從事
    賭博等犯行；(二)被告自97年6 月19日起至為警查獲止，在「
    財源電子遊戲場」內擺設賭博性電子遊戲機檯之行為，除犯
    刑法第266 條第1 項之賭博罪外，應同時另涉刑法第268 條
    之意圖營利供給賭博場所罪及聚眾賭博罪等語。
二、就被告是否早於97年6 月19日前即已從事賭博等犯行方面
  (一)按犯罪事實應依證據認定之，無證據不得認定犯罪事實；不
    能證明被告犯罪，應諭知無罪之判決，刑事訴訟法第154 條
    第2 項、第301 條第1 項前段分別定有明文。另按刑事訴訟
    法第161 條第1 項規定，檢察官就被告犯罪事實，應負舉證
    責任，並指出證明之方法。因此，檢察官對於起訴之犯罪事
    實，應負提出證據及說服之實質舉證責任。倘其所提出之證
    據，不足為被告有罪之積極證明，或其指出證明之方法，無
    從說服法院以形成被告有罪之心證，基於無罪推定之原則，
    自應為被告無罪判決之諭知（最高法院92年臺上字第128 號
    判例要旨參照）。
  (二)公訴意旨固謂被告早於97年6 月19日前，即利用經營「臺灣
    巨蛋」超商及所附設「財源電子遊戲場」之機會，從事賭博
    犯行，惟檢察官就此部分，並未提出任何相關事證足資說服
    本院；況依卷附高雄縣政府警察局督察室維新小組探訪工作
    報告表暨所附查緝金吉利電子遊戲場資料（丙○○案一審影
    卷第44-45 、54-55 頁）所載，高雄縣大寮鄉○○路821 、
    823 號該址前於96年間，乃係經李嘉上作為經營金吉利電子
    遊戲場使用，並於96年12月18日為警查獲涉及賭博犯嫌後，
    迄於97年4 月9 日申請歇業，亦即高雄縣大寮鄉○○路821
    、823 號該址，先前另遭他人設店經營，益徵檢察官所指被
    告早在97年6 月19日前即從事賭博之犯嫌，顯屬不足。
三、就被告是否同時涉犯刑法第268 條之意圖營利供給賭博場所
    罪及聚眾賭博罪方面
  (一)按刑法第268 條意圖營利供給賭博場所及意圖營利聚眾賭博
    罪，須以行為人有營利之意圖，進而供給賭博場所或邀約不
    特定多數人聚賭，且行為人意圖營利之內容，必附麗於供給
    賭博場所等行為之上（例如收取租金、抽頭金等），方能以
    該罪論擬，倘行為人之獲利，全數藉由參與賭博之射倖行為
    而來，復未片面更易（調低）賠率設定，致等同於向押中賭
    客按次收取抽頭金，即非此所謂之意圖營利。況聚眾賭博罪
    ，雖不以參加賭博之不特定多數人，必須同時聚集於一處，
    共同從事賭博行為為必要，惟仍須渠等之聚賭行為係行為人
    所邀聚，且其狀況已達於不特定多數人可以任意加入、退出
    者為限，均先指明。
  (二)經查，被告僱用知情之員工丙○○以前述方式與不特定顧客
    （賭客）相互對賭財物，固經本院認明如前。然被告所擺設
    之電子遊戲機臺，猶如個人手足之延伸，而藉此方式同時各
    別與機臺上之顧客（賭客）對賭，又被告、丙○○能否取得
    押注之賭資，乃取決於顧客（賭客）是否押中之結果，輸贏
    猶未可知，且於此情形，亦非不特定之賭客可以任意加入或
    退出，實難認已達聚眾之程度。此外，本件既乏其他確切之
    積極證據，足資證明被告、丙○○除與顧客（賭客）對賭之
    行為外，別有抽頭營利，或曾片面更易（調低）賠率設定等
    行為，揆諸前揭說明，被告、丙○○之行為，即尚與刑法第
    268 條之構成要件有間（臺灣高等法院高雄分院95年度上易
    字第798 號、96年度上易字第12號等判決同此見解）。
四、綜上所述，檢察官並未提出積極證據，說服本院確信被告早
    於97年6 月19日前，即已從事賭博犯行，復無確切事證足認
    被告除與顧客（賭客）對賭外，別有抽頭營利等行為，是以
    亦難認被告復同時涉犯刑法第268 條之意圖營利供給賭博場
    所罪及聚眾賭博罪，惟前開二部分如成立犯罪，核與本院認
    明之被告犯行（普通賭博罪），分別存有一罪關係，本院爰
    不另為無罪之諭知。
據上論斷，應依刑事訴訟法第299 條第1 項前段，刑法第28條、
第266 條第1 項前段、第2 項、第42條第3 項、第38條第1 項第
2 款、第3 款，刑法施行法第1 條之1 ，判決如主文。
本案經檢察官乙○○到庭執行職務。
中    華    民    國    99    年    10    月    11    日
                  刑事第一庭  法  官  莊珮吟
以上正本證明與原本無異。
如不服本判決應於收受送達後10日內向本院提出上訴書狀，並應
敘述具體理由；如未敘述上訴理由者，應於上訴期間屆滿後20日
內向本院補提理由書（均須按他造當事人之人數附繕本）「切勿
逕送上級法院」。
中    華    民    國    99    年    10    月    11    日
                              書記官  鍾淑美
┌──────────────────────────────────────┐
│附表一：                                                                    │
├──┬───────────────────────────┬───────┤
│編號│電子遊戲機臺                                          │數量          │
├──┼───────────────────────────┼───────┤
│1   │金象王                                                │3台(3塊IC板)  │
├──┼───────────────────────────┼───────┤
│2   │賽馬（雙人座）                                        │2台(5塊IC板)  │
├──┼───────────────────────────┼───────┤
│3   │滿貫大亨                                              │2台(2塊IC板)  │
├──┼───────────────────────────┼───────┤
│4   │動物奇觀                                              │2台(2塊IC板)  │
├──┼───────────────────────────┼───────┤
│5   │迷13                                                  │2台(2塊IC板)  │
├──┼───────────────────────────┼───────┤
│6   │吉宗                                                  │2台(2塊IC板)  │
├──┼───────────────────────────┼───────┤
│7   │北斗神拳                                              │3台(3塊IC板)  │
├──┼───────────────────────────┼───────┤
│8   │777                                                   │1台(1塊IC板)  │
├──┼───────────────────────────┼───────┤
│9   │超悟空                                                │3台(3塊IC板)  │
├──┼───────────────────────────┼───────┤
│10  │幸運鬥地主                                            │2台(2塊IC板)  │
├──┴───────────────────────────┴───────┤
│備註：起訴書所記載之IC板數量為22塊有誤                                      │
└──────────────────────────────────────┘
┌──────────────────────────────────────┐
│附表二：                                                                    │
├──┬───────────────────────────┬───────┤
│編號│名稱                                                  │數量          │
├──┼───────────────────────────┼───────┤
│1   │代幣                                                  │6,940枚       │
├──┼───────────────────────────┼───────┤
│2   │現金（櫃檯）                                          │5,820元       │
├──┼───────────────────────────┼───────┤
│3   │現金（倉庫保險箱）                                    │23,540元      │
├──┼───────────────────────────┼───────┤
│4   │悟空換算表                                            │9張           │
├──┼───────────────────────────┼───────┤
│5   │點貨交班表                                            │63張          │
├──┼───────────────────────────┼───────┤
│6   │電玩臺表                                              │5張           │
├──┼───────────────────────────┼───────┤
│7   │積分卡（1000分、500分、100分三種）                    │150張         │
└──┴───────────────────────────┴───────┘
┌──────────────────────────────────────┐
│附表三：                                                                    │
├──┬───────────────────────────┬───────┤
│編號│名稱                                                  │數量          │
├──┼───────────────────────────┼───────┤
│1   │監視器螢幕                                            │2台           │
├──┼───────────────────────────┼───────┤
│2   │監視劃面螢幕切割器                                    │1台           │
├──┼───────────────────────────┼───────┤
│3   │監視器鏡頭                                            │4台           │
├──┼───────────────────────────┼───────┤
│4   │電腦主機                                              │1台           │
└──┴───────────────────────────┴───────┘
◎附錄本案所犯法條：
《刑法第266 條》
在公共場所或公眾得出入之場所賭博財物者，處1000元以下罰金
。但以供人暫時娛樂之物為賭者，不在此限。
當場賭博之器具與在賭檯或兌換籌碼處之財物，不問屬於犯人與
否，沒收之。

司法院資訊處製作；財團法人民間司法改革基金會備份。
